【裁判字號】    89,訴,4114
【裁判日期】    891123
【裁判案由】    給付貨款等
【裁判全文】
台灣台北地方法院民事判決  八十九年度訴字第四一一四號
    原      告  甲○○
    訴訟代理人  謝維仁律師
                林偉超律師
                陳慶尚律師
    被      告  乙○○
右當事人間請求給付貨款等事件，本院判決如左：
    主      文
被告應給付原告新台幣壹佰零壹萬仟玖佰玖拾元，及自如附表所示之利息起算日起
至清償日止，按年利率百分之六計算之利息。
訴訟費用由被告負擔。
本判決得假執行。
    事      實
甲、原告方面：
  一、聲明：如主文第一項所示。
  二、陳述：
    (一)、依兩造所簽訂之「銷售業務契約書」第十九條約定：「本約如有涉訟，雙方
        同意以台北地方法院為管轄法院。」，則本件係因上開契約涉訟，依民事訴
        訟法第二十四條規定，鈞院就本件自有管轄權，合先陳明。
    (二)、兩造於民國（下同）八十四年一月五日訂有「銷售業務契約書」，約定由原
        告供應所代理之羅梵迪諾、諾貝達品牌系列之各類腕錶予被告，由被告在原
        告所指定之區域或客戶進行批發銷售，被告則負有每月依規定結算應付貨款
        予原告之義務。在上開契約期間，被告均習慣以其所簽發之支票交付原告做
        為給付貨款之方式，而被告於上開契約期間，尚積欠原告貨款債務新台幣（
        下同）一百零一萬三千九百九十元，被告屢次要求原告讓其延欠，延欠方式
        均由被告重新開立支票換回已到期之支票，惟被告始終未償還其延欠之債務
        ，為此依銷售業務契約書第七、八條規定，請求被告給付貨款一百零一萬三
        千九百九十元，另被告用以支付貨款之支票屆期提示均不獲兌現，原告亦得
        本於票據之法律關係請求被告給付票款一百零一萬三千九百九十元及自如附
        表所示之利息起算日起至清償日止，按年利率百分之六計算之利息，上開貨
        款請求權與票款請求權屬請求權競合之關係，請鈞院擇一為有利於原告之判
        決。
    (三)、被告於八十六年間兼售優鼎石英錶及席文士石英錶，並與其兄杜文忠成立詮
        驊實業有限公司製造MONO品牌手錶，與原告從事競業行為，故原告於八十七
        年十月十一日解除銷售業務契約。被告雖辯稱伊於銷售之客戶發生呆帳時，
        依銷售業務契約書第二十一條規定，原告應補貼被告損失金額之百分之二十
        云云，惟查被告並未依該條規定提供銷售出貨單一聯予原告，被告亦從未提
        供原告其客戶支票，原告無法得知有無呆帳及其數額，且在銷售業務契約存
        續期間，被告兼賣其他廠牌手錶，故被告縱能提供其客戶退票之支票，尚須
        證明該支票係銷售原告之手錶所取得得，否則原告亦不須補貼被告呆帳損失
        金額百分之二十。
  三、證據：提出銷售業務契約書、廣告紙、支票、退票理由單及被告戶籍謄本等件
      為證。
乙、被告方面：
  一、聲明：駁回原告之訴及假執行之聲請。
  二、陳述：
    (一)、原告所提出遭退票之支票確實為被告所簽發無誤，理論上被告應給付票款，
        被告在原告處服務已五、六年之久，原告未通知被告即發函予各商家，不讓
        被告販售手錶，致被告經濟發生困難，被告係因向原告購買貨品始簽發支票
        付款，現貨品尚在被告處，被告以前從未積欠原告貨款，原告發函予被告後
        始未付款，原告有欠被告二十餘萬元，應可抵銷貨款，因銷售業務契約書第
        二十一條規定被告因販售原告代理之手錶發生呆帳時，原告應補貼被告損失
        百分之二十，惟相關之證據、客票已遺失，無法證明，被告亦未保留出貨單
        ，原告一定有留存出貨單，依被告記憶所及填載一份清單可供原告核對，原
        告並說先付清貨款始願補貼被告之損失。
    (二)、被告確有兼賣其他廠牌之手錶，原告亦知悉此事，被告事後並未將損壞之手
        錶寄回原告修理，原告所提維些登記簿非真正。
    理      由
甲、程序方面：
    按當事人得以合意定第一審管轄法院，但以關於由一定法律關係而生之訴訟為限
    ，前項合意，應以文書為之，民事訴訟法第二十四條定有明文。本件原告係本於
    買賣之法律關係請求被告給付貨款或票據之法律關係請求被告給付票款，而依兩
    造所簽訂之銷售業務契約書第十九條約定：「本約如有涉訟，雙方同意以台北地
    方法院為管轄法院。」，兩造就貨款涉訟部分已合意以本院為第一審管轄法院，
    依上開規定，本院就本件給付貨款之訴自有管轄權，合先敘明。
乙、得心證之理由：
  一、本件原告主張被告簽發支票以給付貨款，惟所簽發之支票屢經延票後，屆期提
      示仍不獲兌現之事實，業據其提出支票及退票理由單等件為證，並經被告自認
      無誤，應堪信為真實。
  二、被告雖辯稱原告尚積欠伊補貼款二十餘萬元未付，伊可主張與上開款項抵銷云
      云，非惟為原告所否認，且被告所提出原告應補貼之清單乃被告自行製作，屬
      私文書，既經原告否認為真正，被告自應就該清單所載內容負舉證之責（民事
      訴訟法第三百五十七條前段），因被告無法舉證以實其說，其上開抗辯，自不
      足採。
  三、從而，原告依票據法律關係請求被告給付票款一百零一萬三千九百九十元及自
      如附表所示之利息起算日起至清償日止，按年利率百分之六計算之利息，為有
      理由，應予准許。又原告提起本件訴訟，其訴訟標的除票款請求權外，尚有貨
      款請求權，然本院既認票據法律關係可採，已足為原告勝訴之判決，其餘選擇
      之法律關係於此即無庸予以論述，附此敘明。
丙、假執行之宣告：
    本件係命清償票據上債務之判決，爰依職權宣告假執行。
丁、結論：本件原告之訴有理由，依民事訴訟法第七十八條、第三百八十九第一項第
    四款，判決如主文。
中      華      民      國    八十九    年      十一    月    二十三    日
                                  民事第四庭法      官  張競文
右為正本係照原本作成
如對本判決上訴，須於判決送達後廿日內向本院提出上訴狀
中      華      民      國    八十九    年      十一    月    二十四    日
                                            法院書記官  楊翠明


司法院資訊處製作；財團法人民間司法改革基金會備份。
